【裁判字號】    90,簡,1468
【裁判日期】    900430
【裁判案由】    漁業法
【裁判全文】
高雄高等行政法院簡易判決                      九十年度簡字第一四六八號
    原      告  甲○○
    被      告  澎湖縣政府
    代  表  人  乙○○
    訴訟代理人  丙○○
右當事人間因「違反漁業法」事件，原告不服行政院農業委員會中華民國八十九年十
二月八日（八九）農訴字第八九０一三六六六０號所為之再訴願決定，提起行政訴訟
。本院判決如左：
    主  文
原告之訴駁回。
訴訟費用由原告負擔。
    事  實
甲、事實概要：
    緣原告係「旭益利二號」漁船（ＣＴ４－一七０七）之漁業人兼漁業從業人（船
    主兼船長），漁業主管機關發給原告所有漁船之漁業執照，所登載之漁業種類為
    單船拖網，原告於民國八十八年十二月八日二十一時五十五分許駕駛該漁船欲自
    澎湖馬公漁港報關出海時，為澎湖縣警察局馬公分局所屬漁港安檢單位員警登船
    臨檢時，查獲其船舶上從事漁撈作業用之拖網網具上連結電纜線，顯係為電氣拖
    網漁撈作業所需之配備，遂以原告違反八十八年二月三日（八八）澎府農漁字第
    ０五二八八號公告事項第二項規定為由，依違反漁業法第四十四條第九款規定，
    爰依同法第六十五條第五款規定裁處新台幣三萬元罰鍰。原告不服，提起訴願、
    再訴願，均遭決定駁回，遂提起本件行政訴訟。
乙、兩造聲明：
一、原告聲明：求為判決：
（一）再訴願決定、訴願決定及原處分均撤銷。
（二）訴訟費用由被告負擔。
二、被告聲明：求為判決：
（一）原告之訴駁回。
（二）訴訟費用由原告負擔。
丙、兩造主張之理由：
一、原告起訴意旨略以：
（一）原告該被「查扣之六０公尺長電纜線」係置於船上，用為漁船桅桿、駕駛室等
      信號燈、照明燈故障查修，線路焊接時用之「接地連線」，同時如船在海上電
      力發生問題，亦用為連接他船電力之連線，故綁有浮標（以防止下沈，不易收
      放），絕非「從事電魚作業」之用。
（二）旭益利二號漁船，乃漁業主管機關登記有案之單船拖網，按單船拖網在澎湖海
      域（深度六０－七０公尺）下網作業的實務經驗，必須佈放約一八０公尺長的
      鋼絞線下海拖網，如要從事電魚作業，則必須將電纜線依附在鋼絞線上並延長
      至漁網，始能作業，其長度總在一八０公尺以上，故該「六０公尺長電纜線」
      ，根本不足以從事電魚作業甚明。
（三）員警既登船實施船檢，為何只查扣「六０公尺長電纜線」，而不將一八０公尺
      以上依附於鋼絞線，漁網上且綁有浮標之電纜線全部拆除而扣留存證？此嚴重
      違反辦案之經驗法則，亦違反常理。至所稱「現場拍照相片八張可稽」，然，
      該八張照片究係在何船上、何日、何時、何地拍攝，所拍攝何物，顯係主觀認
      定，何能證明確係旭益利二號漁船所有？
（四）至「原告於偵訊中亦向警方坦承船舶所攜帶電纜線其用途係出海作業電魚用配
      備」乙事，原告當時認為該「船舶所攜帶電纜線」亦即被查扣之「六０公尺長
      電纜線」，因係「不足以從事電魚作業」料想無理由被罰，之所以向警方坦承
      ，乃緣於原告與旭益利二號漁船經常進出馬公漁港，為免得罪當道，權宜因應
      所致。
二、被告答辯意指略稱：
（一）原告起訴稱其所查扣之六０公尺長電纜線係用為船舶桅桿、駕駛室頂端信號、
      照明燈故障查修云云。惟查依常理一般電器接線無須使用直徑六公分粗之電纜
      ，足見原告所言，顯然不符經驗法則。另澎湖縣警察局馬公分局員警所卸下之
      電纜線長度依照片所示僅係後甲板艙內之纜線，並不包含連結漁網具上之電纜
      ，此觀諸如另張卸下後所拍攝照片即可得知。員警此一作為已足讓該船出海後
      ，因船上設備（電纜線長度）不足而無法下網作業，此舉已達漁業主管機關所
      為公告之目的。原告屢屢自稱該卸下之電纜長度不足以從事電魚作業，適可證
      明原告以其從事海上漁撈作業經驗瞭解員警所扣電纜長度，可為日後行政裁罰
      及爭訟過程中有辯解之理由，故而方自稱卸下責付其保管電纜線為六０公尺長
      ，其規避卸責心態昭然若揭。
（二）又依澎湖縣警察局馬公分局卷附照片八張，均有日期、時間顯示，又有現場錄
      影佐證、偵訊（調查）筆錄、機漁船（含船員）進出港申請書、責付保管切結
      書等附卷可稽，洵堪認定。
    理  由
一、按「主管機關為資源管理及漁業結構調整，得以公告規定左列事項：：：九、其
    他必要事項。」、「有下列情事之一者，處新台幣三萬元以上十五萬元以下之罰
    鍰：：：五、違反第四十四條第四款至第九款規定之一者。」分別為漁業法第四
    十四條第九款、第六十五條第五款所明訂。又被告為保育轄內海域漁業資源及漁
    場環境，依據漁業法第四十四條第九款規定，於八十八年二月三日以（八八）澎
    府農漁字第０五二八八號公告禁止漁船攜帶從事電魚作業之電纜出海，違者並依
    漁業法第六十五條規定核處新台幣三萬元以上十五萬元以下罰鍰。
二、原告起主張，伊船上為警方所查獲之電纜線，係用以信號燈、照明燈故障查修及
    船舶電力發生問題時，連接他船電力之用，非用以從事電魚作業。且該電纜線長
    度不足以從事電魚作業，且被告所採為證據之現場相片，非原告之船舶，至於偵
    訊（調查）筆錄內坦承攜帶電纜線係用於電魚作業之陳述係因害怕得罪當道，與
    事實不符云云。被告則以，原告船上所攜帶之電纜線，直徑約六公分，若作為信
    號燈等用途，顯與事理有違。且員警所卸下之電纜線，僅係後甲板艙內之纜線，
    並不包含連結於網具上之電纜，員警此一作為已達漁業主管機關公告之目的。又
    附卷之相片八張，均有日期、時間顯示，又有現場錄影佐證，其真實洵堪認定，
    非如原告所言係警員移花接木，蓄意栽贓等語置辯。
三、經查：
（一）、本件原告係「旭益利二號」漁船（ＣＴ４－一七０七）之漁業人兼漁業從業
        人（船主兼船長），於八十八年十二月八日二十一時五十五分許駕駛該漁船
        欲自澎湖馬公漁港報關出海時，為澎湖縣警察局馬公分局所屬漁港安檢單位
        員警登船臨檢時，查獲其船舶上從事漁撈作業用之拖網網具上連結電纜線，
        係預備於電魚作業之用，為原告於澎湖縣警察局馬公分局偵查中所自承在卷
        ，並有機漁船（含船員）進出港檢查表、漁船進出港申請書、高雄市政府漁
        業執照等影本及照片、錄影帶附於原處分卷可稽。且依照片所示，查獲當時
        電纜線上綁有浮標，並連結於拖網漁具上，纜線直徑粗六公分，益足認原告
        係預備於電魚作業之用，是其所稱，係用於照明燈、連接他船電力所用云云
        ，顯係推諉之詞，不足以採。
（二）、至原告另稱，該電纜線僅長六０公尺，不足以作為電魚作業用云云，惟查此
        部分電纜線，僅係原告漁船後甲板艙內所置放之電線，而不包含連結於網具
        上之電纜，此亦有現場相片足資證明。至卷附之照片上皆有日期、時間，復
        有現場拍攝之錄影帶做為佐證，真實性當可認定。再者，自白，非出於強暴
        、脅迫、利誘、詐欺、違法羈押或其他不正方法，且與事實相符者，得為證
        據。原告稱在警方之偵訊（調查）筆錄內坦承電纜線係出海作業電魚用及以
        前曾於漁撈作業時使用過電纜線，係因為免得罪當道云云。然查原告自白當
        時並無任何強暴、脅迫等情事，該自白並非基於不正方法取得，且經調查，
        又與事實相符，自堪認定。
三、綜上所述，被告依漁業法第六十五條第五款、第四十四條第九款規定裁處原告三
    萬元罰鍰，並無不合，訴願、再訴願決定予以維持，亦無違誤，原告起訴意旨，
    為無理由，應予駁回。並不經言詞辯論為之。
據上論結，本件原告之訴為無理由，爰依行政訴訟法第二百三十三條第一項、第二百
三十六條、第一百九十五條第一項後段、第九十八條第三項前段，判決如主文。
中     華     民     國     九十     年      四      月      三十       日
                            高雄高等行政法院第三庭
                                         法     官    戴 見 草
右為正本係照原本作成。
如不服本判決，應於送達後二十日內，向本院提出上訴狀並表明上訴理由，如於本判
決宣示後送達前提起上訴者，應於判決送達後二十日內補提上訴理由書（須按他造當
事人人數附繕本）。
提起上訴應預繳送達用雙掛號郵票七份（每份三十四元）。
中      華      民      國     九十     年      四      月     三十     日
                                        法院書記官    藍 慶 道
附註：
行政訴訟法第二百三十五條（第一項、第二項）：
對於適用簡易程序之裁判提起上訴或抗告，須經最高行政法院之許可。
前項許可，以訴訟事件所涉及之法律見解具有原則性者為限。


司法院資訊處製作；財團法人民間司法改革基金會備份。
